臺灣彰化地方法院刑事判決　　　　　　　 96年度訴字第807號
公　訴　人　臺灣彰化地方法院檢察署檢察官
被　　　告　甲○○
上列被告因違反毒品危害防制條例案件，經檢察官提起公訴（96
年度毒偵字第1845號），本院合議庭裁定由受命法官獨任進行簡
式審判程序，茲判決如下：
    主  文
甲○○施用第一級毒品，累犯，處有期徒刑玖月。
    犯罪事實
一、甲○○曾於民國94年間因施用第1 、2 級毒品等案件，經本
    院以94年度訴字第263 號刑事判決分別判處有期徒刑10月、
    5 月，應執行有期徒刑1 年2 月確定後，經移送執行，於95
    年11月3 日因縮短刑期假釋出監並付保護管束，並於96年1
    月12日保護管束期滿視為執行完畢。其前於87年間因施用毒
    品案件，經觀察、勒戒後，認有繼續施用毒品之傾向，經裁
    定令入戒治處所施以強制戒治，嗣裁定停止戒治，所餘戒治
    期間付保護管束，再經撤銷停止戒治，令入戒治處所施以強
    制戒治，並於89年5 月2 日執行完畢釋放，分別由本院於89
    年5 月17日以87年度易字第703 號刑事判決免刑及臺灣彰化
    地方法院檢察署檢察官於89年5 月15日以89年度戒毒偵字第
    527 號為不起訴處分確定；復於前揭強制戒治執行完畢釋放
    5 年內，於94年間因施用第1 、2 級毒品案件，經本院以94
    年度訴字第263 號刑事判決分別判處有期徒刑10月、5 月，
    應執行有期徒刑1 年2 月，並於89年6 月23日確定。詎其不
    知悔改，明知海洛因業經公告為毒品危害防制條例第2 條第
    2 項第1 款所列管之第1 級毒品，不得非法持有、施用，於
    前揭強制戒治執行完畢釋放後5 年內，於94年間再犯施用毒
    品案件，經法院判處罪刑確定後，復另基於施用第1 級毒品
    海洛因之犯意，於96年3 月20日晚上9 時許，在其位於彰化
    縣竹塘鄉○○路21號住處內，將海洛因摻水以注射針筒注入
    體內之方式，施用第1 級毒品海洛因1 次。嗣經警方因另案
    據報於96年3 月21日下午4 時10分，至其上揭住處查獲，且
    於同日下午5 時7 分採尿送驗後，始知上情。
二、案經彰化縣警察局芳苑分局報請臺灣彰化地方法院檢察署檢
    察官偵查起訴。
    理  由
一、本案被告甲○○所犯係死刑、無期徒刑、最輕本刑為3 年以
    上有期徒刑以外之罪，其於準備程序就前揭被訴事實為有罪
    之陳述，經受命法官告知簡式審判程序之旨，並聽取其與公
    訴人之意見後，本院認無不得或不宜改依簡式審判程序進行
    之處，爰依刑事訴訟法第273 條之1 第1 項、第284 條之1
    ，裁定本案由受命法官獨任進行簡式審判程序，合先敘明。
二、訊據被告對其於上揭時、地施用第1 級毒品海洛因之事實，
    於本院審理時（參見本院96年5 月30日審判筆錄）坦承不諱
    。另查：
  (一)被告係於96年3 月21日下午5 時7 分，經臺灣彰化地方法院
    檢察署委託警方採集被告尿液送驗結果，呈嗎啡陽性反應，
    此有詮昕科技股份有限公司96年3 月30日報告編號00000000
    號濫用藥物尿液檢驗報告及委託驗尿代號與真實姓名對照認
    證單各1 紙（參見彰化縣警察局芳苑分局芳警刑字第096000
    5177號警卷第10頁、第12頁）附卷可稽，足見被告確有施用
    第1 級毒品海洛因之事實，應可認定。
  (二)按海洛因施用入人體後水解還原成嗎啡，再循嗎啡之代謝方
    式排出體外，業據行政院衛生署藥物食品檢驗局73藥檢壹字
    第030221號函說明綦詳，且依醫學臨床實驗及根據英國藥學
    會出版Isolatio nand Indentification of Drugs一書第29
    3 頁載明：海洛因經注射入人體後，在體內迅速水解成６Mo
    no acetyImorphine ，再緩緩繼續水解成嗎啡，然後再循嗎
    啡之代謝方式排出，同書第431 至432 頁並載有：嗎啡經注
    射入人體後，約50％以上於8 小時內自尿中排出，至24小時
    排出約90％，但48小時後仍有微量可檢出等語。是依上開說
    明，佐以被告前揭尿液檢驗報告，被告自白於前揭時間，有
    施用第1 級毒品海洛因1 次等語，核與前揭事證相符，應堪
    採信。
  (三)施用第1 、2 級毒品為犯罪行為，毒品危害防制條例第10條
    定有處罰明文。故施用第1 、2 級毒品者，依前揭規定本應
    科以刑罰。惟基於刑事政策，對合於一定條件之施用者，則
    依同條例第20條、第23條之規定，施以觀察、勒戒及強制戒
    治之保安處分。毒品危害防制條例於92年7 月9 日修正公布
    ，自93年1 月9 日施行，其中第20條、第23條將施用毒品之
    刑事處遇程序，區分為「初犯」及「5 年內再犯」、「5 年
    後再犯」。依其立法理由之說明：「初犯」，經觀察、勒戒
    或強制戒治後，應為不起訴處分或不付審理之裁定；經觀察
    、勒戒或強制戒治執行完畢釋放後，「5 年內再犯」者，因
    其再犯率甚高，原實施之觀察、勒戒及強制戒治既已無法收
    其實效，爰依法追訴或裁定交付審理。至於經觀察、勒戒或
    強制戒治執行完畢釋放後，「5 年後再犯」者，前所實施之
    觀察、勒戒或強制戒治已足以遮斷其施用毒品之毒癮，為期
    自新及協助其斷除毒癮，仍適用「初犯」規定，先經觀察、
    勒戒或強制戒治之程序。從而依修正後之規定，僅限於「初
    犯」及「5 年後再犯」二種情形，始應先經觀察、勒戒或強
    制戒治程序。倘被告於5 年內已再犯，經依法追訴處罰，縱
    其第3 次（或第3 次以上）再度施用毒品之時間，在初犯經
    觀察、勒戒或強制戒治執行完畢釋放5 年以後，已不合於「
    5 年後再犯」之規定，且因已於「5 年內再犯」，顯見其再
    犯率甚高，原實施觀察、勒戒或強制戒治，已無法收其實效
    ，即應依該條例第10條處罰（最高法院95年度第7 次刑事庭
    會議決議要旨參照）。經查，被告前於87年間因施用毒品案
    件，經觀察、勒戒後，認有繼續施用毒品之傾向，經裁定令
    入戒治處所施以強制戒治，嗣裁定停止戒治，所餘戒治期間
    付保護管束，再經撤銷停止戒治，令入戒治處所施以強制戒
    治，並於89年5 月2 日執行完畢釋放，分別由本院於89年5
    月17日以87年度易字第703 號刑事判決免刑及臺灣彰化地方
    法院檢察署檢察官於89年5 月15日以89年度戒毒偵字第527
    號為不起訴處分確定；復於前揭強制戒治執行完畢釋放5 年
    內，於94年間因施用第1 、2 級毒品案件，經本院以94年度
    訴字第263 號刑事判決分別判處有期徒刑10月、5 月，應執
    行有期徒刑1 年2 月，並於89年6 月23日確定等情之事實，
    此有臺灣高等法院被告前案紀錄表、臺灣彰化地方法院檢察
    署刑案資料查註紀錄表各1 份附卷可參。被告前既曾因施用
    毒品案件，經強制戒治後，復於強制戒治執行完畢釋放後5
    年內，再犯施用毒品罪，且經法院判處罪刑確定，被告於犯
    罪事實欄一所示時間再度施用海洛因之犯行等情，即非屬毒
    品危害防制條例第20條第3 項所定「5 年後再犯」之情形，
    檢察官逕行起訴，要無不合。依前開說明，本案被告上開所
    為，係於上揭強制戒治執行完畢釋放後5 年內，再犯施用第
    1 、2 級毒品罪，且經法院判處罪刑確定後，再度犯本案之
    毒品危害防制條例第10條第1 項施用第1 級毒品罪，本案事
    證明確，被告上開犯行洵堪認定。
三、按海洛因為毒品危害防制條例第2 條第2 項第1 款所明定之
    第1 級毒品。核被告所為，係犯同條例第10條第1 項之施用
    第1 級毒品罪。被告持有第1 級毒品進而施用，持有之低度
    行為為施用之高度行為所吸收，不另論持有毒品之罪。又查
    ，被告曾於94年間因施用第1 、2 級毒品等案件，經本院以
    94年度訴字第263 號刑事判決分別判處有期徒刑10月、5 月
    ，應執行有期徒刑1 年2 月確定後，經移送執行，於95 年
    11月3 日因縮短刑期假釋出監並付保護管束，並於96年1 月
    12日保護管束期滿視為執行完畢等情，此有臺灣高等法院被
    告前案紀錄表、臺灣彰化地方法院檢察署刑案資料查註紀錄
    表各1 份存卷可考，其於5 年內故意再犯本案有期徒刑以上
    之罪，為累犯，應依刑法第47條第1 項之規定加重其刑。爰
    審酌被告前因施用毒品案件，經強制戒治執行完畢釋放後5
    年內，再犯施用第1 、2 級毒品罪，且經法院判處罪刑確定
    後，仍未能徹底戒絕毒品，復犯本案施用毒品罪，顯見其無
    戒毒悔改之意，惟念其施用毒品之次數僅有1 次，施用毒品
    乃自戕一己之身體健康，尚未對他人造成危害，且犯後已坦
    承犯行，態度良好等一切情狀，量處如主文所示之刑。
四、另臺灣彰化地方法院檢察署96年度毒偵字第2123號併辦意旨
    以：被告於96年4 月4 日上午8 時30分，在其上揭住處內，
    施用第1 級毒品海洛因1 次之犯行，並與前揭起訴之施用第
    1 級毒品罪部分有集合犯之包括一罪關係，而移送本院併案
    審理等語。惟查：
  (一)所謂集合犯，係指立法者在犯罪構成要件所描述或預設之該
    當行為，本即具有不斷反覆實施之特性而言，例如經營、收
    集、常業等犯行，自其構成要件之描述，本即有反覆為同一
    行為之意義。惟查，施用毒品犯行之構成要件行為係「施用
    」，於立法者之立法描述中，實難認有反覆為同一行為之含
    意在內；雖施用毒品之行為顯可能係成癮之依賴行為，而符
    合所謂「習慣犯」或「慣行犯」之學理上概念，然此一概念
    與集合犯之概念尚非屬一致。
  (二)被告於本院審理中亦自承，其係分別於96年3 月20日、同年
    4 月4 日各施用海洛因1 次，且係另行起意施用等語明確（
    參見本院96年5 月30日審判筆錄第4 頁），難認起訴與併案
    部分之犯罪事實，係被告基於集合犯之犯意下反覆實施之行
    為，應無集合犯之包括一罪關係，是以此部分併辦事實非本
    案起訴效力所及，故本院無從加以審理，應退回檢察官另行
    依法處理，併此敘明。
據上論斷，應依刑事訴訟法第273 條之1 第1 項、第299 條第1
項前段，毒品危害防制條例第10條第1 項，刑法第11條前段、第
47條第1 項，判決如主文。
本案經檢察官吳芙如到庭執行職務。
中　　華　　民　　國　　96　　年　　5 　　月　　30　　日
                  刑事第八庭          法　官   唐中興
以上正本證明與原本無異。
如不服本判決，應於判決送達後10日內向本院提出上訴狀 (須附
繕本 )。
中　　華　　民　　國　　96　　年　　6　　 月　　 1　　日
                                      書記官   施惠卿
【附錄本案判決論罪科刑法條全文】：
毒品危害防制條例第10條
施用第1級毒品者，處6月以上5年以下有期徒刑。
施用第2級毒品者，處3年以下有期徒刑。
